臺灣宜蘭地方法院交通事件裁定　　　　 99年度交聲字第291號
原處分機關　交通部公路總局臺北區監理所宜蘭監理站
異　議　人
即受處分人　李碧華
上列異議人即受處分人因違反道路交通管理處罰條例案件，對於
交通部公路總局臺北區監理所宜蘭監理站於民國99年11月3日所
為之宜監字第裁43-G0H105530號、宜監字第裁43-G0H296080號裁
決處分，聲明異議，本院裁定如下：
      主  文
原處分均撤銷。
李碧華均不罰。
      理  由
一、原處分機關以：
（一）受處分人即異議人李碧華名下之車號2471-TN號自用小客
      車，於民國99年4月18日下午3時19分許，行經有燈光號誌
      管制之台中市○○路與大業路交岔口處闖紅燈，經臺中市
      警察局以中市警交字第G0H105530號舉發違反道路交通管
      理事件通知單，逕行舉發其違反道路交通管理處罰條例第
      53條第1項規定，爰依上開規定，裁處異議人罰鍰新臺幣
      （下同）二千七百元，並依同條例第63條第1項第3款規定
      記違規點數三點。
（二）受處分人即異議人李碧華名下之車號2471-TN號自用小客
      車，於99年10月13日凌晨2時53分許，行經台中市○○路9
      7號前時，於最高速限為時速50公里之路段，以時速79公
      里之速度超速行駛，經臺中市警察局以中市警交字第G0H2
      96080號舉發違反道路交通管理事件通知單，逕行舉發其
      違反道路交通管理處罰條例第40條規定，爰依上開規定，
      裁處異議人罰鍰一千八百元，並依同條例第63條第1項第1
      款規定記違規點數一點。
二、聲明異議意旨略以：此二件舉發照片所拍到的違規車輛，與
    異議人名下之2471-TN號自用小客車並不一樣，是有人偽造2
    471-TN號車牌。異議人名下之2471-TN號自用小客車都是在
    宜蘭、花蓮、台北出入，並沒有到台中、南投出入，但從99
    年5月份開始就收到2471-TN號車在台中、南投違規的罰單，
    事實上異議人名下之2471-TN號自用小客車並沒有於99年4月
    18日下午3時19分在台中市○○路與大業路口闖紅燈，也沒
    有於99年10月13日凌晨2時53分在台中市○○路57號超速行
    駛。異議人名下之2471-TN號自用小客車之車尾有貼洗車廠
    的貼紙，但遭舉發之違規車輛車尾並沒有貼貼紙、遭舉發之
    違規車輛車頂天線是好的，但異議人名下之2471-TN號自用
    小客車之天線已經壞很久了、遭舉發之違規車輛四個車窗都
    有裝晴雨窗，但異議人名下之2471-TN號自用小客車只有前
    座車窗安裝晴雨窗、異議人名下之2471-TN號自用小客車之
    輪胎鋼圈，與遭舉發違規車輛之鋼圈不同。為此聲明異議，
    請求撤銷前揭二處分等語。
三、按法院受理交通事件，準用刑事訴訟法之規定，道路交通管
    理處罰條例第89條前段定有明文，是最高法院76年台上字第
    4986號判例：「認定犯罪事實所憑之證據，雖不以直接證據
    為限，間接證據亦包括在內，然而無論直接證據或間接證據
    ，其為訴訟上之證明，須於通常一般之人均不致有所懷疑，
    而得確信其為真實之程度者，始得據為有罪之認定，倘其證
    明尚未達到此一程度，而有合理之懷疑存在而無從使事實審
    法院得有罪之確信時，即應由法院為諭知被告無罪之判決。
    」所揭示刑事訴訟法上法院認定事實之最重要原則之一－即
    認定被告有罪，就該有罪事實不能有任何之合理懷疑存在之
    原則於法院審理行為人違反道路交通管理處罰條例案件時，
    當有其適用。易言之，法院於審理行為人違反道路交通管理
    處罰條例案件，當踐行完畢調查證據之程序後，為事實之認
    定時，如就原處分機關所認定之行為人違規之事實仍有合理
    之訴訟上懷疑，而無法百分之百確信行為人確有該當於道路
    交通管理處罰條例各該處罰條文之構成要件事實時，此際即
    應依訴訟上之待證事實「倘有懷疑，則從被告之利益作解釋
    」之證據法則，作對受處分人有利之認定。
四、本件情形，一部懸掛「2471-TN號」車牌之黑色、馬自達廠
    牌之自用小客車，於99年4月18日下午3時19分許，行經有燈
    光號誌管制之台中市○○路與大業路交岔口處時，有闖紅燈
    違規行為；一部懸掛「2471-TN號」車牌之自用小客車，於9
    9年10月13日凌晨2時53分許，行經台中市○○路97號前時，
    於最高速限為時速50公里之路段，以時速79公里之速度超速
    行駛等事實，固有臺中市警察局中市警交字第G0H105530號
    舉發違反道路交通管理事件通知單及舉發照片、臺中市警察
    局中市警交字第G0H296080號舉發違反道路交通管理事件通
    知單及舉發照片各一件在卷可稽（參見本院99年度交聲字第
    291號卷第7頁正面、第8頁、本院99年度交聲字第295號卷第
    18、21頁），而堪予認定，惟警方係以攝影拍照方式逕行舉
    發前揭二違規行為，並未實際攔下該車檢查確認駕駛人身份
    資料或車輛車籍資料，且異議人堅決否認其名下之2471-TN
    號自用小客車有前揭二違規行為，並以前揭情詞置辯，則本
    件即應審酌舉發機關及裁決機關所提出之相關卷證資料是否
    足以證明違規車輛與異議人名下之2471-TN號自用小客車為
    同一車？經查：
（一）依前揭舉發照片所示，本件遭舉發之違規車輛係懸掛「24
      71-TN號」車牌、黑色馬自達廠牌之自用小客車，由外觀
      乍看之下，其車號、廠牌、車身顏色均與異議人名下之24
      71-TN號馬自達廠牌自用小客車相符（異議人已於99年11
      月4日申請更換車牌為1913-B3號，參見本院99年度交聲字
      第291號卷第28、50頁所附之汽車領牌歷史查詢、本院勘
      驗照片），然不法之徒偽造他人使用中車號之車牌後，將
      該車牌懸掛在相同廠牌、型式、車身顏色之車輛上而行駛
      之情形（即俗稱之A、B車），時有所聞，本件舉發機關既
      係以攝影拍照方式逕行舉發前揭二違規行為，其並未實際
      攔下該違規車輛檢查確認駕駛人身份資料或車輛車籍資料
      ，則遭攝影拍照逕行舉發之違規車輛是否確實即為異議人
      名下之2471-TN號自用小客車，抑或該違規車輛係懸掛偽
      造之「2471-TN號」車牌，即屬有疑，尚無從僅依舉發照
      片所示違規車輛之車牌、廠牌、車身顏色，外觀上與異議
      人名下之2471-TN號自用小客車相同，即遽認二者係屬同
      一車，而逕認異議人名下之2471-TN號自用小客車確有前
      揭遭舉發之二件違規行為。
（二）實則，將卷內所附歷次遭舉發、而異議人否認係其名下車
      輛之「2471-TN號」違規車輛照片（參見本院99年度交聲
      字第291號卷第7頁正面、第8頁、第30頁，本院99年度交
      聲字第295號卷第18、21頁），與異議人承認係其名下247
      1-TN號自用小客車違規之舉發照片及本院勘驗異議人名下
      2471-TN號自用小客車（已改懸掛1913-B3號車牌）之照片
      （參見本院99年度交聲字第291號卷第7頁背面、第49至58
      頁），二相比較下，可知：1、異議人名下之2471-TN號自
      用小客車「車尾右上側貼有貼紙」，而違規車輛則無。2
      、異議人名下之2471-TN號自用小客車「車頂已無天線柱
      」，但違規車輛車頂仍有天線柱。3、異議人名下之2471-
      TN號自用小客車「車輪鋁圈係十幅式」，但違規車輛的車
      輪鋁圈是五幅式。4、異議人名下之2471-TN號自用小客車
      「車頭進氣護罩是網狀式」，但違規車輛的車頭進氣護罩
      是橫條狀的。5、異議人名下之2471-TN號自用小客車「後
      座並無裝晴雨窗」，但違規車輛的後座有裝設晴雨窗。依
      此，顯見異議人名下之2471-TN號自用小客車，與遭舉發
      之違規車輛，二者確實有諸多外觀及設備上不同之處，尚
      難逕認二者係屬同一車，則異議人辯稱「本件舉發照片所
      拍到的違規車輛，與異議人名下之2471-TN號自用小客車
      並不一樣，是有人偽造2471-TN號車牌。」等語，尚非無
      據。
（三）再者，異議人名下之2471-TN號自用小客車平日係由異議
      人之子陳仕偉使用，都是在宜蘭、花蓮、台北出入，並沒
      有到台中、南投出入等情，已據異議人本人及其代理人陳
      仕偉供明在卷（見本院99年度交聲字第291號卷第40至42
      頁）。而經調閱陳仕偉所使用門號0000000000號行動電話
      於99年10月13日之通聯紀錄（99年4月18日之通聯於本院
      收案時已逾6個月保存期限而無從調得），可知陳仕偉於9
      9年10月13日全日以0000000000號行動電話進行通聯時，
      其通聯基地台位址均在花蓮縣境內，並未出現在台中地區
      （參見本院99年度交聲字第291號卷第63至64頁。至於陳
      仕偉所陳報之門號0000000000、0000000000行動電話於99
      年10月13日則均無通聯之紀錄，此亦可參見同卷第60、62
      頁之查詢紀錄。）。依此，益徵異議人所辯「異議人名下
      之2471-TN號自用小客車並沒有於99年10月13日凌晨2時53
      分在台中市○○路57號超速行駛」等情，確屬有據。
（四）因此，本件遭舉發之違規車輛是否即為異議人名下之2471
      -TN號自用小客車，尚有令人合理質疑之處。而舉發機關
      、裁決機關又無法提出其他積極證據，證明前揭遭舉發之
      違規車輛確實即為異議人名下之2471-TN號自用小客車，
      自不能遽然認定異議人名下之2471-TN號自用小客車確有
      上開遭舉發之二件違規行為。
五、綜上所述，本件遭舉發之違規車輛是否即為異議人名下之24
    71-TN號自用小客車，既有令人合理質疑之處，而無法逕信
    確與實情相符，又查無其他積極證據，足以證明異議人名下
    之2471-TN號自用小客車確有舉發及原處分機關所指前揭二
    件違規行為，則揆諸首揭三之說明，自應作對異議人有利之
    認定，即本件尚不足以認定異議人名下之2471-TN號自用小
    客車確有「行經有燈光號誌管制之交岔路口闖紅燈」、「超
    速行駛」之違規行為。原處分機關不察，遽對異議人為前開
    二件裁決，即均難認為允當，本件異議均為有理由，自應由
    本院撤銷前揭二件處分（即宜監字第裁43-G0H105530號、宜
    監字第裁43-G0H296080號），並均諭知異議人不罰，以資適
    法。
據上論斷，應依道路交通事件處理辦法第19條前段，裁定如主文
。
中    華    民    國    100    年    2    月    21    日
                  交通法庭法  官  劉家祥
以上正本證明與原本無異。
如不服本裁定，應於裁定送達後5日內，向本院提出抗告狀。（
應附繕本）
                          書記官  葉書毓
中    華    民    國    100    年    2    月    21    日